【裁判字號】    89,自,217
【裁判日期】    891011
【裁判案由】    毀棄損壞
【裁判全文】
臺灣臺中地方法院刑事判決                          八十九年度自字第二一七號
    自  訴  人  丙○○
    被      告  乙○○
                甲○○
右列被告因毀損等案件，經自訴人提起自訴，本院判決如左：
    主  文
乙○○、甲○○均無罪。
    理  由
一自訴意旨略以︰緣坐落台中縣大里市○○段第０七八五地號上建物門牌台中縣大
    里市○○路一五八號等即成功大樓，為被告乙○○、甲○○與自訴人丙○○等共
    有人所有，被告乙○○、甲○○係屬成功大樓之住戶，於民國八十八年九月二十
    一日前，竟未經自訴人及其他共有人之同意，私自租與他人經營撞球場營利，並
    恣意僱用不知情之工人施工，違背建築成規故意損壞成功大樓重要建築主樑，拆
    毀變更大樓主要基礎樑柱，雖經自訴人多次勸阻，被告二人均置之不理，導致八
    十八年九月二十一日發生大地震因抗壓強度不足，致大樓發生凹陷，嚴重使大樓
    第四、五、六、七層之建物坍陷重疊於第二層，致第四、五、六、七層住戶房屋
    直接受害全部喪失效用，因認被告犯有刑法第一百九十三條之違背建築術成規罪
    嫌及第三百五十三條之毀損罪嫌云云。
二按犯罪事實應依証據認定之，無証據不得推定其犯罪事實，又不能證明被告犯罪
    或其行為不罰者，應諭知無罪之判決，刑事訴訟法第一百五十四條第三百零一
    條第一項分別定有明文。訊據被告乙○○、甲○○固供承為成功大樓三樓之所有
    權人及出租予他人之事實，惟均堅決否認有何違背建築術成規及毀損犯行，辯稱
    ︰伊二人雖分別所有之成功大樓三樓之一至六建物，但未曾住過，並全權委由乙
    ○○之父親洪正吉處理，而洪正吉於八十六年九月二十一日即將三樓全部出租予
    陳國榮作辦公室使用，租賃期間為八十六年十月一日起至八十八年九月三十日止
    ，租賃期間被告即未曾過問陳國榮使用情形，故伊二人不可能有毀損建物之行為
    等語。經查︰（一）刑法第一百九十三條之違背建築術成規罪之主體乃僅限於承
    攬工程人或監工人，且必須於營造或拆卸建築物之時違背建築術成規，始足成立
    ，本案被告二人僅為建築物之所有權人，且係於營造完成後始取得所有權，此有
    使用執照申請人名冊一紙及建物登記簿謄本五份在卷可憑，是被告二人自無由構
    成刑法第一百九十三條之罪責；（二）又證人洪正吉於八十九年五月二日本院審
    理時到庭證稱︰成功大樓三樓全部出租給陳國榮做辦公用，但出租後他卻將整層
    做為撞球場，但陳國榮並未拆柱子，陳國榮係以當初承買時之原狀使用等語，並
    有租賃契約書一紙附卷可稽，而證人陳國榮亦於八十九年五月十六日本院審理時
    到庭證稱：伊承租成功大樓三樓，當初訂約時係約定做為辦公室用，但實際是做
    為撞球場使用，承租時伊並未向洪正吉說要做撞球場用，而伊只拆木板隔間，並
    未拆水泥柱等語，足見實際使用成功大樓三樓者係陳國榮，並非被告二人，是不
    得僅憑被告二人為建築物所有人，遽指其二人有毀損建築物行為，縱認被告二人
    於管理建築物上有過失，惟由於毀損罪無過失行為之處罰，是被告二人應不負刑
    責。此外，復查無其他積極證據足資證明被告二人有何自訴人所指犯行，自不能
    證明被告二人犯罪，均應為無罪之諭知。
據上論斷，應依刑事訴訟法第三百四十三條第三百零一條第一項，判決如主文。
中      華      民      國      八十九      年    十    月      十一    日
                              臺灣臺中地方法院刑事第一庭
                                  法  官  楊  國  精
右正本證明與原本無異。
如不服本判決，應於送達後十日內向本院提出上訴狀 （須附繕本） ，上訴於台灣高
法院台中分院。
                                  書記官
中      華      民      國      八十九      年    十    月      十一    日


司法院資訊處製作；財團法人民間司法改革基金會備份。
